【裁判字號】    96,上重訴,58
【裁判日期】    970219
【裁判案由】    毒品危害防制條例
【裁判全文】
臺灣高等法院臺中分院刑事判決        96年度上重訴字第58號
上  訴  人
即  被  告  乙○○
選任辯護人  陳世煌律師
            林志忠律師
上列上訴人因毒品危害防制條例案件，不服臺灣彰化地方法院96
年度重訴字第8號中華民國96年9月19日第一審判決（起訴案號：
臺灣彰化地方法院檢察署96年度偵字第515號、移送併辦案號：
同署96年度偵字第2920、3414、3265號），提起上訴，本院判決
如下：
    主  文
原判決撤銷。
乙○○共同販賣第一級毒品，未遂，處有期徒刑拾捌年，褫奪公
權伍年。扣案之第一級毒品海洛因拾塊（合計淨重參仟參佰捌拾
陸點柒柒公克）沒收銷燬之；扣案之行動電話貳支（含00000000
00、0000000000SIM卡）、塑膠袋壹個、包裝第一級毒品海洛因
之複寫紙貳張、包裝第一級毒品海洛因之包裝袋共計伍佰參拾伍
點參貳公克，均沒收。
    事  實
一、乙○○明知海洛因係毒品危害防制條例第2條第2項第1款所
    列管之第一級毒品，不得販賣，因黃呈炎（已潛逃出境，現
    為原審通緝中）意圖營利，於民國（下同）96年1月6日前，
    與人合夥販入第一級毒品海洛因磚10塊（淨重3386．77公克
    ，空包裝總重535．32公克，純度81．22﹪，純質淨重2750
    ．73公克）後通知乙○○，請乙○○尋找買家，言明每售出
      一塊海洛因磚可獲新臺幣 (下同)10 萬元報酬，乙○○於
      斯時起即與黃呈炎共同基於販賣第一級毒品海洛因之犯意
      ，尋找買家。於96年1月6日下午，黃呈炎以0000000000
      號行動電話撥打乙○○所使用之0000000000號行動電話聯
      絡，乙○○表示綽號「阿寶」 (即監聽譯文中之「碰秘」
      )有意購買2塊海洛因磚，請黃呈炎以每塊海洛因磚160萬
      元之價格出售2塊海洛因磚以便謀利，黃呈炎經與合夥人
      商量後表示，可以每塊海洛因磚160萬元出售，惟要乙○
      ○全部 (即10塊海洛因磚)一起處理，乙○○則應允再行
      連絡。同日16時41分許，黃呈炎通知乙○○前往其彰化縣
      鹿港鎮草中里19鄰草中巷6號住處，交付10塊海洛因磚予
      乙○○，乙○○旋將上開10塊海洛因磚攜回同在鹿港鎮之
      彰化縣鹿港鎮○○路40號住處，並通知「阿寶」前來秤重
      取貨，惟經乙○○與「阿寶」秤重後發現每塊海洛因磚之
      重量均不足，遂以電話通知黃呈炎，黃呈炎要求乙○○以
      一塊海洛因磚150萬元一起處理，乙○○及「阿寶」仍認
      為重量差太多而未應允，黃呈炎即表示將再與合夥人聯絡
      ，「阿寶」未及成交即離去，乙○○即將上開10塊海洛因
      磚藏放於其所駕駛之車牌號碼6886—LK號自用小客車之後
      行李箱內。嗣於同年月7日凌晨4時30分許，由法務部調查
      局南部地區機動工作組會同財政部高雄關稅局、台南縣警
      察局、彰化縣警察局，報請台灣彰化地方法院檢察署檢察
      官指揮逕行搜索，在乙○○所有前揭自用小客車內扣得上
      開第一級毒品海洛因磚10塊（淨重3386．77公克，空包裝
      總重535．32公克，純度81．22﹪，純質淨重2750．73 公
      克），包裝該海洛因磚之複寫紙2張及塑膠袋1個，及乙○
      ○所有，供販賣第一級毒品海洛因使用之NOKIA廠牌手機1
      支（搭配0000000000號門號）、MOTOROLA廠牌手機1支（
      搭配000 0000000號門號），循線查獲上情。
二、案經法務部調查局南部地區機動工作組移送及彰化縣警察局
    鹿港分局報請臺灣彰化地方法院檢察署檢察官偵查起訴暨移
    送併辦。
    理  由
壹、證據能力：
    按「被告以外之人於審判外之陳述，雖不符前四條之規定，
    而經當事人於審判程序同意作為證據，法院審酌該言詞陳述
    或書面陳述作成時之情況，認為適當者，亦得為證據。當事
    人、代理人或辯護人於法院調查證據時，知有第159條第1項
    不得為證據之情形，而未於言詞辯論終結前聲明異議者，視
    為有前項之同意。」，刑事訴訟法第159條之5定有明文。經
    查，檢察官、上訴人即被告（下稱被告）乙○○及其選任辯
    護人，對於本判決所引用之下列各項證據，並未爭執其證據
    能力，復未於言詞辯論終結前聲明異議，本院認上開證據作
    成時之情況，並無違法取證之瑕疵，認以之作為證據並無不
    當，故下列各項證據均有證據能力，合先敘明。
貳、實體之說明
一、上開犯罪事實，業據被告乙○○於本院坦承不諱，復有其持
    以聯絡販賣第一級毒品海洛因所用之行動電話2支及海洛因
    磚10塊扣案，以及查獲現場照片附卷可佐，且經將上開毒品
    送請法務部調查局鑑定結果，證實確係第一級毒品海洛因，
    淨重3386．77公克，空包裝總重535．32公克，純度81．22
    ﹪，純質淨重2750．73公克，亦有法務部調查局96年2月10
    日調科壹字第09623011390 號鑑定書在卷可參（見96偵字第
    515號卷第54頁），另黃呈炎所使用之門號0000000000號行
    動電話及被告所使用之0000000000號行動電話，亦經臺灣高
    雄地方法院檢察署核發通訊監察書實施通訊監察，有該署95
    年12月21日95年雄檢博水聲監 (續)字第005090號、95年12
    月25日95年雄檢博水聲監 (續)字第005119號通訊監察書附
    卷 (本院卷第56、58頁)可稽，其中並有下列對話：1、於96
    年1月6日15時10分許：「乙○○：…因為『碰秘』有要那個
    你懂嗎…先兩件（即2塊海洛因磚）給我，我16現金（即每
    塊海洛因磚160萬元）給你，啊你後面要處理（即指販賣事
    宜）…，要不然就要靠我這邊處理啊（指販賣事宜），我就
    要我這邊先處理啊，你看看如果可以，你先拿兩個過來，16
    給你。黃呈炎：你如果要，就全部弄去（即指全部10塊海洛
    因磚全拿去），…我要去大陸，你懂嗎」；2、於96年1月6
    日15時20分許：「黃呈炎：…你甘脆16（即每塊海洛因磚
    160 萬元價格）全部拿去處理啦…等沒人的時候我再叫你過
    來」；3、於96年1月6日17時57分許：「黃呈炎：你就秤秤
    看嗎。乙○○：就3549（指第一級毒品海洛因公克數）而已
    你聽不懂嗎。」；4、於96年1月6日18時08分許：「黃呈炎
    ：你就留一用（即指一塊第一級毒品海洛因磚）給他看就好
    了，…就裡面一塊一樣的話，全部都是一樣的啦。…乙○○
    ：和之前的東西一樣的，你聽不懂嗎，一模一樣啦。黃呈炎
    ：一樣那邊的東西沒錯，不過他們說他們的規格跟人家不一
    樣。乙○○：我看一模一樣，因為我內行人，我一看就知道
    了，你聽不懂嗎，我現在下去秤一樣重啦。黃呈炎：如果都
    是一樣的話，你委屈一下，15（即指一塊海洛因磚150萬元
    ）處理處理。乙○○：還有不太夠重。黃呈炎：應該不會太
    離譜，我看他們要怎麼交待，他們在那邊跟我拿1500，…我
    剛才打給他說不可能，我說留一個給他看，我說這樣讓我虧
    1、2 百萬，你照這樣先去弄一下啦」；5、於96年1月6日18
    時21分許：「黃呈炎：…你含箱子秤一下一件（即指一塊海
    洛因磚）多重好嗎。乙○○：含紙箱（指第一級毒品海洛因
    磚外塑膠封套包裝）。黃呈炎: …他說在那邊秤的時候說含
    紙箱是40 0 。乙○○：好啦，我現在秤就知道，含紙箱是
    385，…385．6啦，裡面實的部分才…還不夠咧。黃呈炎：
    笨兄弟啊，不是啦。乙○○：我跟你講這樣沒辦法處理…就
    是385的啦。黃呈炎：對啊，我在那邊時打電話問你有什麼
    規格，啊就是那個啦。乙○○：嗯嗯。黃呈炎：他媽的真不
    是人，你先作你的工作，我先跟他聯絡後，再跟你聯絡。」
    等語（以上參見96年偵字第515號偵卷第37至39頁監聽譯文
    ），被告乙○○、黃呈炎二人確有上開通話之事實，亦經被
    告供承不諱，且有行動電話門號0000000000、0000000000、
    0000000000號之雙向通聯紀錄在卷（見96偵字第2136號偵卷
    第6頁至第11頁）足稽。被告乙○○與黃呈炎二人於電話中
    討論第一級毒品海洛因磚之買賣價格、數量及重量等情形，
    與被告乙○○自白之情節大致相符，足認其自白與事實相符
    ，堪可採信。本案事證已臻明確，被告乙○○犯行洵堪認定
    。
二、核被告乙○○所為，係犯毒品危害防制條例第4條第1項、第
    6項之販賣第一級毒品未遂罪，其已著手於販賣行為之實行
    惟未及出售，為未遂犯，爰依刑法第25條第2項之規定減輕
    其刑。被告持有第一級毒品海洛因之低度行為，應為其販賣
    之高度行為所吸收，不另論罪。被告就販賣第一級毒品海洛
    因未遂部分，與黃呈炎有犯意聯絡及行為分擔，為共同正犯
    。公訴意旨雖謂：被告與黃呈炎係共同基於意圖營利，販賣
    第一級毒品海洛因賺取差價牟利之犯意聯絡，先由黃呈炎於
    96年1月6日某時，販入扣案之10塊海洛因磚後，隨即交予乙
    ○○攜回其彰化縣鹿港鎮○○路40號住處，嗣為警查獲，被
    告乙○○就黃呈炎販入上開毒品，亦有犯意聯絡及行為分擔
    ，為販賣第一級毒品海洛因之共同正犯，並以上開通訊監察
    譯文及被告於警詢之供述為其論據，惟查，被告於警詢共製
    有2次筆錄，其於96年1月7日警詢時係供稱: 「黃某告知我
    ，他於9或10日要出境大陸廈門，隨即將一袋內裝有海洛因
    毒品的物品託交於我，言明尚欠我30萬元，以此作為債務之
    抵押品」、「黃某託交海洛因磚予我時，向我言明，如經我
    的手售出，以每塊海洛因成交價150萬元為單位，售出海洛
    因磚1塊，即提撥10萬元給我作為佣金，惟我目前尚無覓得
    適當管道銷售，即遭貴組人員緝獲。」等語 (見警卷第2頁)
    ；其於96年1月23日警詢時供稱: 「因為黃呈炎要出國缺錢
    ，先將上記10塊海洛因磚毒品託寄給我，要我借給他2、3
    百萬元，我沒有運輸毒品及販賣毒品」等語 (見警卷第7頁)
    ，均稱是黃呈炎販入後，才與伊連絡，並未供承其就黃呈炎
    販入毒品部分，有何犯意聯絡及行為分擔。再就上開通訊監
    察譯文觀之，被告與黃呈炎多在討論海洛因之售價及重量等
    情事，亦難以此佐證被告就黃呈炎販入毒品部分，有何共犯
    關係，公訴人此部分所認尚有誤會，併此敘明。另證人即彰
    化縣警察局鹿港分局偵查佐丁○○於本院到庭具結證稱：被
    告於96年1月23日之警詢筆錄是伊製作的，他有說毒品來源
    是黃呈炎，之前並不知其毒品來源。查獲當天在南機組作筆
    錄時，伊有到南機組，有聽到他在講黃呈炎的事情等語 (見
    本院卷第100頁)，證人即法務部調查局南部機動工作組承辦
    人丙○○亦於本院到庭具結證稱：本案偵查時就有鎖定黃呈
    炎，以黃呈炎為中心，對他周遭的朋友，我們覺得有可能從
    事販毒的，我們會做偵查監控。被告供出黃呈炎之前，我們
    只知道名字是黃呈炎，但沒有辦法百分之百確定其人，我是
    經過被告供出，然後調出相片讓他指認才確認的。偵卷515
    號第15頁的資料 (即法務部調查局南部機動工作組向臺灣彰
    化地方法院檢察署陳報逕行搜索執行情形及結果)是伊寫的
    ，當時是知道黃呈炎的名字，因為我們監聽好幾支電話，其
    中有1支是黃呈炎，但我們當時還不能確認黃呈炎與電話監
    聽譯文中所稱的「炎仔」是一同人。黃呈炎已經逃到大陸去
    了。我們還沒有出示黃呈炎的資料前，被告就有主動講黃呈
    炎了等語 (見本院卷第101頁)，復有法務部調查局南部地區
    機動工作組上開陳報逕行搜索執行及結果之資料附卷可稽，
    依上開2位證人之證言及陳報資料所載「綽號『炎仔』男子
    ( 基資待查)」可知，被告於被查獲後，確係主動供出毒品
    來源為黃呈炎，並指認相片使偵辦人員確認黃呈炎之販毒犯
    行，且檢察官亦同時起訴黃呈炎販賣第一級毒品海洛因，惟
    因毒品危害防制條例第17條規定「犯第四條第一項至第四項
    …之罪，供出毒品來源，因而破獲者，得減輕其刑。」就犯
    毒品危害防制條例第四條之罪部分，僅明示第一項至第四項
    之罪始得減輕其刑，因本院認被告乙○○係犯毒品危害防制
    條例第四條第六項之販賣第一級毒品未遂罪，自未能依上開
    規定減輕其刑，惟此部分仍作為量刑之參考依據，併此敘明
    。又按刑法第59條規定犯罪情狀可憫恕者，得酌量減輕其刑
    ，固為法院依法得自由裁量之事項，然非漫無限制，必須犯
    罪另有特殊之原因與環境，在客觀上足以引起一般人之同情
    ，認為即予宣告法定最低度刑期尤嫌過重者，始有其適用。
    是依此項裁量減刑時，必須就被告全部犯罪情狀予以審酌。
    本件被告乙○○因貪圖暴利而販賣第一級毒品未遂，所欲販
    賣之毒品數量甚鉅，若該毒品流入市面所生之危害，將造成
    不少家庭破碎及重創國民健康，雖被告乙○○坦承犯行，其
    母親、妻子及子女均尚關心被告乙○○之未來，其家庭功能
    尚屬正常，惟被告乙○○之犯行並無何足以引起一般人同情
    之客觀情狀而應予以憫恕，爰不依刑法第59條酌減其刑，附
    此敘明。
三、原審認被告罪證明確，予以論罪科刑，固非無見，惟原審認
    1、被告乙○○就共同被告黃呈炎意圖營利販入上開第一級
    毒品部分，亦有犯意聯絡及行為分擔，為販賣第一級毒品海
    洛因之共同正犯，尚有未洽；2、0000000000號、000000000
    0號SIM卡，被告亦自承為其所有，原審卻以上開SIM卡為電
    信公司所有而未諭知沒收，亦有未洽。被告上訴意旨略以：
    本件扣案毒品，係黃呈炎販入之後才找被告，在被告參與之
    前之販入行為，並無與黃呈炎有犯意聯絡及行為分擔，自不
    能以黃呈炎自己之販入行為，令被告亦負共犯責任，縱認依
    通訊監察譯文內容，被告似乎有意幫忙黃呈炎處理毒品，惟
    尚未處理賣出，行為應僅該當於販賣未遂等語，指摘原判決
    不當，其上訴自有理由，且原審亦有上開應諭知沒收而未諭
    知沒收之瑕疵，自應由本院將原判決撤銷改判。爰審酌被告
    無視上開海洛因足以使施用者精神障礙、性格異常，甚至造
    成生命危險之生理成癮性及心理依賴性，嚴重影響社會治安
    、戕害國民身心健康，並因毒品屢屢造成許多家庭破碎等人
    倫悲劇，惡性非輕，惟念及其並無前科犯行，及其犯罪之動
    機、方法、手段，上開毒品數量甚鉅，惟尚未賣出，及犯後
    坦承犯行並主動供出毒品來源為黃呈炎、深知悔悟且態度良
    好等一切情狀，量處如主文所示之刑。又依被告乙○○販賣
    海洛因之性質，認有褫奪公權之必要，爰依刑法第37條第2
    項規定，併宣告褫奪公權伍年。扣案之第一級毒品海洛因磚
    10 塊，淨重合計33 86．77公克，屬毒品危害防制條例第2
    條第2項第1款之第一級毒品，不問屬於被告與否，應依毒品
    危害防制條例第18條第1項前段之規定，諭知沒收銷燬之。
    扣案之行動電話2支（含0000000000號、0000000000號SIM卡
    ），被告乙○○自承為其所有 (彰化縣警察局卷第3頁)供聯
    絡販賣毒品所用，另塑膠袋1個、包裝第一級毒品海洛因所
    用之複寫紙2張、包裝第一級毒品海洛因之包裝共計535．32
    公克，為共犯黃呈炎所有供販賣毒品所用，均應依毒品危害
    防制條例第19條第1項之規定諭知沒收。至於車牌號碼6886
    —LK號自用小客車，登記名義人為被告之子張玴豪，復無證
    據證明為被告所有，自不得諭知沒收，併此敘明。
據上論斷，應依刑事訴訟法第369條第1項前段、第364條、第299
第1項前段，毒品危害防制條例第4條第1項、第6項、第18條第1
項、第19條第1項，刑法第11條前段、第28條、第25條第2項、第
37 條第2項，判決如主文。
本案經檢察官甲○○到庭執行職務。
中    華    民    國    97    年    2    月     19    日
            刑事第十庭  審判長法  官  林  照  明
                              法  官  蔡  名  曜
                              法  官  郭  瑞  祥
上列正本證明與原本無異。
如不服本判決應於收受送達後十日內向本院提出上訴書狀，其未
敘述上訴之理由者並得於提起上訴後十日內向本院補提理由書（
須附繕本）。
                              書記官  李  妍  嬅
中    華    民    國    97    年    2    月     19    日
毒品危害防制條例第4條
製造、運輸、販賣第一級毒品者，處死刑或無期徒刑；處無期徒
刑者，得併科新臺幣 1 千萬元以下罰金。
製造、運輸、販賣第二級毒品者，處無期徒刑或7年以上有期徒
刑，得併科新臺幣 7 百萬元以下罰金。
製造、運輸、販賣第三級毒品者，處5年以上有期徒刑，得併科
新臺幣 5 百萬元以下罰金。
製造、運輸、販賣第四級毒品者，處3年以上10年以下有期徒刑
，得併科新臺幣 3 百萬元以下罰金。
製造、運輸、販賣專供製造或施用毒品之器具者，處1年以上7年
以下有期徒刑，得併科新臺幣 1 百萬元以下罰金。
前五項之未遂犯罰之。
得上訴。


司法院資訊處製作；財團法人民間司法改革基金會備份。
